臺灣臺中地方法院民事判決　九十三年度簡上字二六六號
　　上　訴　人　乙○○
　　被　上訴人　甲○○
右當事人間請求損害賠償事件，上訴人對於中華民國九十三年六月七日臺灣臺中地方
法院豐原簡易庭九十三年度豐簡附民字第七號第一審判決提起上訴，經本院刑事庭依
照刑事訴訟法第五百十一條第一項之規定移送前來，並經本院於民國九十三年十一月
十九日言詞辯論終結，判決如左：
    主      文
上訴駁回。
第二審訴訟費用由上訴人負擔。
    事      實
一、被上訴人主張：上訴人與訴外人何永隆均因缺錢花用，明知有真實姓名年籍不詳
    綽號「張先生」之成年男子收購他人之存摺、提款卡，顯係欲以該收購之帳戶遂
    行財產上犯罪之目的，而將自己帳戶借予他人使用，足供他人詐騙或恐嚇財物，
    仍由上訴人於民國九十二年七月二十四日，前往交通銀行彰化分行（下簡稱交通
    銀行）開立帳號為Ｚ00000000000000000號帳戶，取得存摺及
    提款卡後，旋於不詳時間，在不詳地點，將該存摺一本及提款卡一枚以新臺幣（
    下同）一千二百元之價格，出售予何永隆，再由何永隆交予姓名年籍均不詳綽號
    「張先生」之成年男子使用，而綽號「張先生」之男子即於同年八月十九日十三
    時左右，以電話撥打被上訴人住處電話後，佯稱係國稅局之陳先生，為辦理退稅
    ，需被上訴人配合持提款卡至自動提款機依指示操作，被上訴人因而陷於錯誤，
    持其在郵局開設第Ｚ0000000000000000號帳戶提款卡，至自動
    提款機操作，接續二次匯款轉帳金額各為九萬九千八百六十七元之款項二筆入上
    訴人前開銀行帳戶內。嗣經被上訴人查覺有異後，始知受騙。上訴人與何永隆幫
    助該「張先生」對被上訴人為侵權行為，依民法第一百八十五條第二項規定，視
    為共同行為人，即應依同法第一百八十五條第一項規定，對被上訴人之損害負連
    帶清償之義務，為此訴請上訴人如數賠償等語，並聲明：駁回上訴。
二、上訴人則以其並未實際對被上訴人為侵權行為，當初以為何永隆是將其提供之存
    摺做經營生意之用，並不知道是被用來犯罪等語置辯，故聲明請求：(一)原判決廢
    棄，(二)被上訴人在第一審之訴駁回。
三、查：上訴人與何永隆均因缺錢花用，明知有真實姓名年籍不詳綽號「張先生」之
    成年男子收購他人之存摺、提款卡，而將自己帳戶借予他人使用，仍由上訴人於
    九十二年七月二十四日，前往交通銀開立帳號為Ｚ0000000000000
    0000號帳戶，取得存摺及提款卡後，旋於不詳時間，在不詳地點，將該存摺
    一本及提款卡一枚以一千二百元之價格，出售予何永隆，再由何永隆交予姓名年
    籍均不詳綽號「張先生」之成年男子使用，而綽號「張先生」之男子即於同年八
    月十九日十三時左右，以電話撥打被上訴人住處電話後，佯稱係國稅局之陳先生
    ，為辦理退稅，需被上訴人配合持提款卡至自動提款機依指示操作，被上訴人因
    而陷於錯誤，持其在郵局開設第Ｚ0000000000000000號帳戶提
    款卡，至自動提款機操作，接續二次匯款轉帳金額各為九萬九千八百六十七元之
    款項二筆入前開上訴人之銀行帳戶內等事實為兩造所不爭執，並經本院九十三年
    度豐簡字第二０一號刑事簡易判決認定上開事實屬實，可信為真。
四、被上訴人主張上訴人明知有真實姓名年籍不詳綽號「張先生」之成年男子收購他
    人之存摺、提款卡，顯係欲以該收購之帳戶遂行財產上犯罪之目的，而將自己帳
    戶借予他人使用，足供他人詐騙或恐嚇財物，上訴人仍以自己之名義幫助設立帳
    戶，上訴人則以其並未實際對被上訴人為侵權行為，當初以為何永隆是將其提供
    之存摺做經營生意之用，並不知道是被用來犯罪云云。惟按，數人共同不法侵害
    他人之權利者，連帶負損害賠償責任；不能知其中孰為加害人者，亦同。造意人
    及幫助人，視為共同行為人，民法第一百八十五條亦定有明文，上訴人既同意設
    立銀行帳戶予綽號「張先生」之成年男子使用，而事實上綽號「張先生」之成年
    男子又施用詐數，致被上訴人陷於錯誤，而將九萬九千八百六十七元之款項二筆
    （共十九萬九千七百三十四元）轉入上訴人所提供之帳戶，顯見上訴人所提供之
    銀行帳戶有幫助綽號「張先生」為詐欺侵權行為之客觀事實，又依照一般社會常
    情，若有意正當經營事業而需使用銀行帳戶，當由經營事業之人自行向銀行申請
    即可，無需透過他人為申請，況且提供自己帳戶與他人使用，亦僅熟識或可信賴
    之人為限，而綽號「張先生」之成年男子，既與上訴人不甚熟識，卻又透過何永
    隆來向上訴人購買帳戶使用，依通常的社會觀念，即可預見收購帳戶之人有可能
    作為不法之用途，上訴人明知於此，卻仍以一千二百元之價格，同意來路不明之
    人使用其帳戶，其對於綽號「張先生」之成年男子所為之詐欺行為，致被上訴人
    陷於錯誤，而將款項轉入上訴人之銀行帳戶內，即應有容認之意思，故上訴人雖
    非直接施用不法詐騙手段之人，然其所為已構成幫助行為，依照上開說明，其與
    綽號「張先生」之人對於被上訴人之損害，應負連帶損害賠償責任。
五、綜上所述，被上訴人主張上訴人應負侵權行為損害賠償責任，應屬可採，上訴人
    所辯尚無可採。依民法第一百八十四條第一項、第一百八十五條之規定，被上訴
    人自得請求上訴人給付十九萬九千七百三十四元。又按因回復原狀而應給付金錢
    者，自損害發生時起，加給利息，民法第二百十三條定有明文，本件被上訴人因
    前揭侵權行為而於九十二年八月十九日受有上開損害，從而，被上訴人本於侵權
    行為之法律關係，請求上訴人給付十九萬九千七百三十四元，及自同年月二十日
    起，至清償日止，按年息百分之五計算之利息，為有理由，應予准許，又民事訴
    訟法第四百二十七條第一項訴訟適用簡易程序所為被告敗訴之判決，應依職權宣
    告假執行，同法第三百八十九條第一項第三款定有明文，是則原審判命上訴人如
    數給付，並依職權宣告假執行，於法並無不合，上訴意旨指摘原判決不當，求予
    廢棄改判，為無理由，應駁回其上訴。
六、據上論結，本件上訴為無理由，依民事訴訟法第四百三十六條之一第三項、第四
    百四十九條第一項、第七十八條，判決如主文。
中　　　華　　　民　　　國　　九十三　　年　　 十二　　 月　　　三　　　日
　　　　　　　　　　　　　　　　臺灣臺中地方法院民事第三庭
~B審判長法　官　張　瑞　蘭
~B　　　法　官　李　悌　愷
~B　　　法　官　許　石　慶
右正本證明與原本無異
本件不得上訴
中　　　華　　　民　　　國　　九十三　　年　　 十二　　 月　　　三　　　日
~B　　　書記官
